臺灣澎湖地方法院刑事附帶民事判決　94年度交簡附民上字第2號
　　上　訴　人　丙○○○
　　訴訟代理人　丁○○
　　被　上訴人　乙○○
　　　　　　　　甲○○即志興企業行
上列當事人間請求損害賠償事件，上訴人對於中華民國94年1月
25日本院馬公簡易庭93年度馬交簡附民字第9號第一審判決提起
上訴，本院判決如下：
　　主      文
上訴駁回。
原判決第一項判命被上訴人連帶給付之金額，減縮為新臺幣陸萬
零肆佰伍拾捌元，及自民國九十三年七月一日起至清償日止，按
週年利率百分之五計算之利息。
    事實及理由
甲、兩造之主張：
一、上訴人主張：被上訴人乙○○為被上訴人甲○○即志興企業
    行所雇用之大貨車司機，為從事駕駛業務之人，其於民國92
    年12月21日上午9時53分許，駕駛車號VT-673號大貨車，沿
    澎湖縣203號道路由西往東方向行駛，行經該路段3.3公里交
    岔路口時，本應注意汽車行駛至交岔路口，轉彎車應讓直行
    車先行，且依當時情形，又無不能注意之情事，竟疏未注意
    上開規定，貿然左轉，撞及自同路段由東向西方向而來，騎
    乘車號WXS-878號輕型機車之上訴人，致上訴人受傷，而被
    上訴人乙○○是在執行職務時肇事，為此依侵權行為法律關
    係，請求被上訴人2人連帶負損害賠償責任。又被上訴人2人
    應連帶賠償金額有：看護費新臺幣（下同）2萬元、牙齒修
    整費用8萬元、右耳喪失聽力之損失20萬元、面部整容費用
    10萬元、補品調養費10萬元、無法工作之損失1萬3500元、
    機車修理費2萬元、交通費2千元、醫療費用2210元，計63
    萬7710元及法定遲延利息。
二、被上訴人則以：對上訴人主張其因遭此車禍，受有工作損失
    1萬3500元、看護費用2萬元、面部整容費10萬元、交通費
    2000元、醫藥費2210元之損害，均不爭執。但本件車禍上訴
    人本身也有過失。上訴人請求之補品調養費、慰撫金金額過
    高，又上訴人右耳聽力喪失、牙齒修整支出花費，與本件車
    禍無關。另上訴人已領得20萬餘元之汽車強制責任險保險金
    ，此部分應予扣除等語資為抗辯。
三、原審對於上訴人之請求，判決被上訴人應連帶給付20萬6168
    元及法定遲延利息，並依職權為假執行之宣告。上訴人不服
    ，並聲明：原判決不利於上訴人之部分廢棄；上開廢棄部分
    ，被上訴人應再連帶給付上訴人41萬1542元，及均自93年7
    月1日起至清償日止，按週年利率5％計算之利息。被上訴人
    則聲明：上訴駁回。
乙、得心證之理由：
一、按附帶民事訴訟之判決，應以刑事訴訟判決認定之事實為據
    ，刑事訴訟法第500條前段定有明文。本件被上訴人乙○○
    於92年12月21日上午9時53分許，駕駛車號VT-673號大貨車
    ，沿澎湖縣203號道路由西往東方向行駛，行經該路段3.3
    公里交岔路口時，本應注意汽車行駛至交岔路口，轉彎車應
    讓直行車先行，且依當時情形，又無不能注意之情事，竟疏
    未注意上開規定，貿然左轉，撞及自同路段由東向西方向而
    來，騎乘車號WXS-878號輕型機車之上訴人，致上訴人受有
    右側口角撕裂傷、右耳撕裂傷等傷害，業據本院94年度交簡
    上字第2號刑事訴訟判決認定在案。因此，上訴人依據侵權
    行為法律關係，訴請被上訴人乙○○賠償損害，於法有據。
    又上訴人一併訴請被上訴人乙○○之雇用人，亦即被上訴人
    甲○○即志興企業行連帶給付，為被上訴人甲○○即志興企
    業行所不爭執，亦屬有理。
二、茲就上訴人請求被上訴人連帶賠償各項損害，是否應予准許
    ，分述如次：
（一）上訴人主張其因遭此車禍，受有工作損失1萬3500元、看
      護費用2萬元、面部整容費10萬元、交通費2000元、醫藥
      費2210元之損害，均為被上訴人所不爭執並有相關單據為
      證，上訴人上開請求，應予准許。
（二）牙齒修整費用8萬元部分：上訴人主張其因遭車禍，導致
      牙齒斷裂，支出重做假牙費用8萬元，請求連帶賠償，被
      上訴人予以否認。查告訴人在車禍發生後，曾於93年1月
      20 日、93年1月27日至國軍澎湖醫院接受洗牙及口瘡塗藥
      ，醫師當時並無發現有牙齒斷裂之情形，有該院94年5月
      31日醫親字第0940000884號函可稽，且根據該院於93年2
      月24日出具之甲種驗傷診斷書，亦僅記載上訴人僅受有右
      側口角撕裂傷、右耳撕裂傷等傷害，並未記載上訴人牙齒
      斷裂，因此，本院尚難認上訴人因遭此車禍，受有牙齒斷
      裂之傷害。至於上訴人另提出國軍澎湖醫院附設民眾診療
      處於93年2月3日所出具之乙種診斷證明書，記載上訴人車
      禍時受有牙齒斷裂之傷害，但該紙證明書係醫師根據病患
      主訴所開立，其上亦記載「訴訟無效」等字樣，是以，本
      院即難憑該紙乙種診斷證明書，採認上訴人確因車禍受有
      牙齒斷裂之傷害。從而，上訴人訴請此部分賠償，自屬無
      據，應予駁回。
（三）右耳喪失聽力之損失：上訴人主張其因遭車禍，右耳喪失
      聽力，損害相當20萬元，請求連帶賠償，被上訴人予以否
      認。經法院向國軍澎湖醫院查詢告訴人聽力減損狀況，該
      院略覆以：上訴人於81年3月12日即經診斷患有右耳混合
      性聽障、右側耳鳴、上訴人於81年所作聽力圖顯示右耳聽
      損約47分貝，93年所作聽力圖則顯示右耳聽損約在100分
      貝，然因時隔多年，上訴人中間並無追蹤聽力，無法正確
      診斷係因原本聽力退化或疾病、外傷所致，有該院93年11
      月4日醫親字第0920001957號函、93年11月22日醫親字第
      0930002072號函附卷可稽。因此，本件尚不能證明上訴人
      右耳聽力喪失係遭此車禍所致，其訴請此部分賠償，並無
      根據，應予駁回。
（四）補品調養費：上訴人主張其因遭此車禍，支出補品調養費
      10萬元，被上訴人承認有此支出之需要，但金額應僅1萬
      元左右。本院斟酌上訴人受傷之程度、車禍發生時約65歲
      ，並未能提出證明之單據等情，認上訴人此部分之請求，
      以2萬元為適當。逾此部分之請求，應予駁回。
（五）機車修理費部分：上訴人主張其因車禍致機車受損，支出
      修理費2萬元，訴請被上訴人連帶賠償云云。然所謂刑事
      附帶民事訴訟，係因犯罪而受損害之人，為請求回復其損
      害，於刑事訴訟程序附帶提起之民事訴訟，故提起是項訴
      訟，須限於起訴之犯罪事實侵害個人私權，致生損害者，
      始得為之。本件起訴之犯罪事實，係上訴人之身體法益遭
      被上訴人乙○○之過失行為遭不法侵害，與上訴人機車受
      損情節無涉，是以，上訴人就其機車受損部分而言，並非
      屬刑事訴訟法第478條第1項所稱「因犯罪而受損害之人」
      ，自不得提起此部分之附帶民事訴訟。因此，上訴人請求
      此部分賠償，並無所據，應予駁回。
（六）慰撫金部分：本院審酌上訴人現年約67歲，所育子女業已
      成年，其所受之傷勢，及被上訴人乙○○約30歲，以擔任
      大貨車司機為業，被上訴人甲○○即志興企業行名下資產
      狀況等一切情狀，認上訴人以請求17萬元為公允，逾此數
      額之請求，則無理由。
三、又按損害之發生或擴大，被害人與有過失者，法院得減輕賠
    償金額，或免除之，民法第217條第1項定有明文。爰斟酌兩
    造就本件車禍過失情節之輕重，本院認應減輕被上訴人10分
    之2之賠償責任，依此計算，上訴人得請求之金額為26萬
    2168 元（計算式：〈13500+20000+100000+2000+2210+2000
    0+170000〉X80%=262168）。
四、又按保險人依強制汽車責任保險法規定給付之保險金，加害
    人或被保險人受賠償請求時，得扣除之，強制汽車責任保險
    法第30條定有明文。本件上訴人已受領第三人強制汽車責任
    保險金20萬1710元，有國泰世紀產物保險股份有限公司（下
    稱國泰世紀保險公司）94年5月16日（94）車字第400-20號
    函附卷可稽，是以，被上訴人應連帶賠償之金額，依法自應
    扣除該筆上訴人已受領之20萬1710元。至於上訴人陳稱：該
    筆款項係上訴人自己投保的意外險，與被上訴人無關，不應
    扣除云云，查該保險公司前述函件已敘明系爭款項是基於「
    第三人強制汽車責任保險」而給付，並非基於意外險而給付
    ，有該函件可稽，是以，上訴人所指，容有誤會，附此敘明
    。
五、綜上所述，上訴人原得依侵權行為法律關係，請求被上訴人
    連帶賠償26萬2168元，及自93年7月1日起至清償日止，按週
    年利率5％計算之利息，但國泰世紀保險公司已於94年4月間
    ，另給付上訴人總額20萬1710元之強制汽車責任險保險金，
    依上述說明，此部分應在上訴人訴請本件賠償時，予以扣除
    。經計算後，上訴人僅可訴請被上訴人連帶賠償60458元（
    000000-000000＝60458）。原審判命被上訴人連帶賠償之本
    息，既已逾上訴人可請求之範圍，是以，上訴意旨請求廢棄
    原判決不利上訴人部分，命被上訴人另再連帶給付41萬1542
    元及法定遲延利息，並無理由，應予駁回。另原審判命被上
    訴人連帶給付之本息金額，因上訴人事後已獲得部分清償，
    亦應減縮為60458元及法定遲延利息，附此說明。
六、依刑事訴訟法第490條前段、第368條，判決如主文。
中　　華　　民　　國　　94　　年　　7 　　月　　25　　日
                  刑事庭  審判長法  官  管安露
                                法  官  陳介安
                                法  官  李宛玲
以上正本係照原本作成。
本件不得上訴。
中　　華　　民　　國　　94　　年　　7 　　月　　26　　日
                                書記官  莊茹茵
